【裁判字號】    99,簡上,149
【裁判日期】    991012
【裁判案由】    給付租金
【裁判全文】
臺灣板橋地方法院民事判決             99年度簡上字第149號
上  訴  人  乙○○
被  上訴人  甲○○
上列當事人間請求給付租金事件，上訴人對於中華民國99年5 月
3 日本院板橋簡易庭99年度板簡字第84號第一審判決提起上訴，
經本院於99年9 月28日言詞辯論終結，判決如下：
    主  文
原判決廢棄。
被上訴人在第一審之訴駁回。
第一、二審訴訟費用由被上訴人負擔。
    事實及理由
一、被上訴人主張：被上訴人前於民國93年1 月1 日將坐落台北
    縣永和市○○路67號之房屋出租予被告，租賃期間自93年1
    月1 日起至95年12月31日止。租金每月新台幣（下同）2 萬
    2,000 元，於每月1 日給付，租期屆滿後，上訴人又自96年
    1 月1 日起續租至98年12月31日，但租金調為2 萬3,000 元
    ，上開租賃期間，自93年起1 月起至95年12月止，上訴人共
    積欠13萬4,000 元之房租，96年1 月起至98年12月止，上訴
    人共積欠4 萬6,000 元之房租，共計積欠18萬元之租金未付
    ，扣除押租金5 萬元後，上訴人尚積欠原告租金13萬元仍未
    給付。系爭房屋是被上訴人所有，而租賃契約上之委託人是
    被上訴人之太太，系爭房屋之租約係被上訴人與上訴人所簽
    訂，與被上訴人之母親無關。兩造雖曾進行租金之會算，上
    訴人並以現金給付8 萬7,000 元，惟此部分是結算後3 年即
    96年至98年間之租金，被上訴人已經予以扣除，上訴人仍積
    欠13萬之租金未付。爰依租賃契約之法律關係提起本訴，請
    求上訴人給付被上訴人13萬元等語。
二、上訴人則以：93年至95年間上訴人係向被上訴人之母親承租
    系爭房屋，除了以匯款的方式之外，有時會以現金交付租金
    給被上訴人之母親，後來被上訴人曾經和上訴人進行合帳，
    會算後不足之差額上訴人已用現金給付，被上訴人亦有簽寫
    收據，如果上訴人還有積欠租金，被上訴人怎可能繼續出租
    房屋給上訴人？至於98年11月、12月租金部分，有5 萬元之
    押租金可扣抵，因此上訴人並未積欠被上訴人任何房租等語
    ，資為抗辯。
三、原審對於被上訴人之請求，判決被上訴人勝訴，上訴人不服
    ，提起上訴，求為判決：(一)原判決廢棄。(二)被上訴人在第一
    審之訴駁回。被上訴人則聲明：上訴駁回。
四、被上訴人主張與上訴人就系爭房屋有簽立租賃契約，租賃期
    間自93年1 月1 日起至95年12月31日，約定租金為每月2 萬
    2,000 元，押租金為5 萬元；租約到期後，復書立合約書續
    約，期間自96年1 月1 日起至98年12月31日止，約定租金為
    每月2 萬3,000 元，此有被上訴人提出之合約書、房屋租賃
    契約書各1 件在卷可稽（見本院99年度板簡字第84號案卷第
    6 頁、第7 頁），堪信為真實。是以本件兩造之爭執要旨闕
    為被上訴人於上開租賃期間，究竟有無積欠上訴人租金？如
    有積欠，積欠金額若干？茲敘述如下：
  (一)被上訴人主張上訴人自93年1 月起至95年12月止，共計積欠
    13萬4,000 元之租金，96年1 月起至98年12月止，共計積欠
    4 萬6,000 元之租金，合計積欠18萬元之租金，固有被上訴
    人提出之匯豐銀行對帳單43紙（見原審卷第14頁至第56頁）
    、明細表1 紙（見原審卷第90頁）在卷為憑，然上訴人抗辯
    除了以銀行匯款之方式繳付租金之外，另有直接以現金給付
    租金之情形，此雖為被上訴人所否認，惟查，證人丙○○即
    上訴人經營機車行之員工於本院準備程序中具結證稱：「
    ... 我當初在那邊上班的時候有一位龍奶奶，那個奶奶是房
    東，她住在機車行裡面，... 機車行後面有隔一個小房間，
    那裡並不是機車行的營業範圍，那房間住一位龍奶奶，老闆
    即上訴人跟我說龍奶奶是房東。」、「（問：你有無看過上
    訴人用其他的方式付房租？）現金，直接給現金，給龍奶奶
    」、「有一、兩次以上，沒有超過五次」等語（見本院卷第
    26頁至第28頁99年8 月16日準備程序筆錄），堪認上訴人抗
    辯有以現金給付房租之情形，應非無據。因此，尚不能認定
    上訴人繳付房租之情形，僅以有銀行匯款紀錄者為限，仍須
    參酌其他證據加以判斷。
  (二)兩造曾就積欠房租事宜進行會算，會算之後上訴人以現金給
    付8 萬7,000 元一事，為兩造所不爭執，並有收據1 紙在卷
    可稽（見原審卷第78頁），惟被上訴人主張該次會算僅係處
    理96年、97年的租金，並未結算93年至95年間之租金，上訴
    人則辯稱該次會算已結清之前所有租金。經查，該紙收據雖
    記載：「座落於永和市○○路67號之2007、2008年房租87,0
    00元新台幣已收到無誤」，惟觀之該紙收據上記載兩造簽署
    之時間為96年8 月24日，衡諸常情，就未到期之租金部分即
    96年9 月之後至97年12月止，上訴人給付之情形尚無從得知
    ，兩造豈可能就尚未到期之租金進行會算？是被上訴人主張
    該次會算僅係處理96年、97年之租金，尚難採信為真。又縱
    使如被上訴人所主張該次會算僅係處理96年、97年之租金，
    惟觀之被上訴人所提出之明細表（見原審卷第90頁），算至
    上開收據簽署日期96年8 月24日之前之匯款紀錄為：96 年1
    月8 日2 萬8,500 元、96年3 月5 日4 萬7,000 元、96 年4
    月9 日3 萬元、96年6 月4 日6 萬2,000 元、96年8 月9 日
    4 萬6,000 元，亦即96年1 月8 日至96年8 月9 日止，上訴
    人共計給付之金額為24萬2,000 元，而96年1 月至8 月共計
    上訴人所應給付之租金為18萬4,000 元（計算式：23,000×
    8 ＝184,000 ），上訴人於96年1 月至8 月間所給付之金額
    已超過該8 個月期間所應給付之租金，單以96年1 月至8 月
    之付款情形而論，上訴人並無積欠房租之情形，反而有溢付
    5 萬8,000 元，由此更可見被上訴人主張兩造間之會算係處
    理96年、97年之租金云云，與事實不符，而上訴人主張該次
    會算係結清之前所有租金一節，較為可採。況且，倘如被上
    訴人所言，上訴人於93年1 月起至95年12月止，有積欠租金
    13萬4,000 元之情形，衡諸常情，兩造於96年8 月24日進行
    會算之時，應會就之前累積積欠之租金進行結算，豈會僅就
    96年之後之積欠租金進行會算，就93年至95年積欠之租金略
    而不論？是上訴人主張上開會算係處理96年、97 年 之租金
    云云，難採認為真實。堪認兩造於96年8 月24日結算時，係
    就結算日之前所有積欠之房租進行會算，且上訴人已給付8
    萬7,000 元予被上訴人結清會算之前所積欠之房租。因此，
    被上訴人主張上訴人自93年1 月起至95年12月止，共計積欠
    13萬4,000 元之租金云云，自不足採。
  (三)再者，被上訴人主張上訴人於96年1 月起至98年12月止，共
    積欠4 萬6,000 元之租金未付一節，上訴人並不爭執98年11
    月、12月共計4 萬6,000 元之租金未繳，堪認被上訴人主張
    96年1 月起至98年12月止，上訴人共積欠4 萬6,000 元之租
    金未付一節，應為事實。惟上訴人於承租系爭房屋時，有給
    付被上訴人5 萬元之押租金，此為被上訴人所不爭執，上訴
    人抗辯以押租金5 萬元抵扣所積欠之租金4 萬6,000 元，自
    屬有據。
五、綜上所述，上訴人抗辯93年至95年間之租金已結清，並無積
    欠被上訴人租金，而98年11月、12月2 個月所積欠之租金4
    萬6,000 元得以押租金5 萬元抵扣等語，應可採信，被上訴
    人主張上訴人93年至95年間有積欠13萬4,000 元之租金，加
    計96年至98年所積欠之租金4 萬6,000 元，再以5 萬元押租
    金扣抵後，上訴人尚欠13萬元之租金未付云云，為不足採。
    從而，被上訴人本於租賃契約之法律關係，請求上訴人給付
    租金13萬元，為無理由，不應准許。原審判命上訴人應給付
    被上訴人13萬元，並依職權為假執行之宣告，自有未洽。上
    訴意旨指摘原判決不當，求予廢棄改判，為有理由，自應由
    本院予以廢棄改判，如主文第2 項所示。
六、據上論結，本件上訴為有理由，依民事訴訟法第436 條之1
    第3 項、第450 條、第78條，判決如主文。
中    華    民    國    99    年    10    月    12    日
                  民事第二庭    審判長法  官  陳麗玲
                                      法  官  連士綱
                                      法  官  連育群
以上正本證明與原本無異
本件不得上訴
中    華    民    國    99    年    10    月    12    日
                                書記官  溫婷雅

司法院資訊處製作；財團法人民間司法改革基金會備份。
